【裁判字號】    98,交聲,3849
【裁判日期】    981130
【裁判案由】    聲明異議
【裁判全文】
臺灣臺中地方法院交通事件裁定        98年度交聲字第3849號
原處分機關  交通部公路總局臺中區監理所臺中市監理站
異  議  人
即受處分人  乙○○
法定代理人  甲○○
上列異議人即受處分人因違反道路交通管理處罰條例案件，對於
交通部公路總局臺中區監理所臺中市監理站中華民國九十八年九
月二十三日所為之處分（裁監稽違字第裁六一—ＨＤ00000
00號）聲明異議，本院裁定如下：
    主    文
原處分撤銷。
乙○○不罰。
    理    由
一、原處分機關係以：本件係臺中縣警察局太平分局於民國九十
    八年七月二十一日，以中縣警交字第ＨＤ0000000號
    違規通知單，舉發異議人即受處分人乙○○於同年七月十二
    日凌晨零時三十五分許，騎乘車主為其母親葉真（其因本
    案經原處分機關裁罰扣吊機車牌照〈行照〉三個月而提出聲
    明異議之部分，已由本院於九十八年十一月二十六日以九十
    八年度交聲字第三八五０號一案裁定原處分撤銷並諭知不罰
    在案）之車牌號碼０八三－ＤＳＥ號重型機車，在臺中縣太
    平市○○路，因「兩輛以上之汽車在道路上競駛」違規，爰
    依法裁處為駕駛人之異議人新臺幣（下同）三萬元，三年內
    禁考機車駕駛執照，並應接受道路交通安全講習等語。異議
    人即受處分人乙○○則以：伊於上揭時、地騎乘前開機車一
    同與友人前往太平山上觀賞夜景，員警並未在場攔截或當場
    錄影搜證、測速，而係事後填單舉發，警方既未在場，如何
    認定其有飆車競駛之意圖及事實，其當日確無競駛飆車之行
    為等語而提出聲明異議。
二、經查：（一）按道路交通管理處罰條例第四十三條第三項所
    處罰之二輛以上之汽車共同在道路上競駛之行為，所稱「競
    駛」係指二車以上競速爭先而駛，亦即在相當距離之路段內
    ，有非正常超車行為或非為正常超車目的所為之併排駕車而
    競為行駛之情形，始足當之。（二）本件原舉發機關據以舉
    發異議人涉有上揭騎乘機車競駛之違規行為，主要無非係以
    警方事後調取之臺中縣太平市○○路段監視器畫面（過程約
    僅三、四秒鐘）及其翻拍照片為據，此經證人即填單舉發員
    警陳政宏於本院訊問時到庭證述在卷（見本院卷第三四頁反
    面）。然經本院訊問時當庭勘驗上開丙○○○○庭呈之監視
    器光碟（拷貝版，留存於本院卷末證物袋內）畫面之結果，
    畫面內容與本院第十頁上方之監視器翻拍照片四張相符，有
    本院勘驗筆錄（見本院卷第三六頁反面）及前開監視器翻拍
    照片四張（見本院卷第十頁）在卷可憑。而依前揭監視器畫
    面及翻拍照片四張所示，上開四張照片所顯示之時間分別為
    九十八年七月十二日凌晨零時三十四分四十九秒、五十秒、
    五十一秒及五十二秒（以下分別稱為編號一、編號二、編號
    三、編號四之照片），其中編號一之照片內僅有一人單獨騎
    乘機車往前行駛，畫面內並無其他車輛，且該照片與本院第
    十頁下方照片（以下稱為編號五之照片，此照片係光興路上
    之另一部監視器所攝錄之畫面，其上所顯現之時間為同日凌
    晨零時三十八分，畫面上亦僅有機車騎士一人騎乘機車，經
    異議人於警詢時指認畫面內為其本人而在旁簽名、蓋印）所
    示經異議人指認為其本人之機車騎士，二者所穿戴之安全帽
    、衣著、所騎駛機車之車尾、車牌反光處等特徵均相符，堪
    認前開編號一之照片所示之機車騎士即為異議人，且經異議
    人於本院訊問時確認無訛（見本院卷第三六頁），又編號二
    、三之照片內，有機車二部往前騎駛，編號四之照片內則有
    三部機車向前騎行，且編號二至四之照片均已不見異議人所
    騎乘之前開機車。（三）而依前揭監視錄影畫面及編號一至
    五所示之翻拍照片所示，其中有異議人騎乘機車出現之編號
    一、五之照片，均僅有異議人一人單獨騎駛機車往前行駛，
    且在異議人騎乘機車之前後路段相當距離內，均無其他車輛
    等情，復衡以證人即舉發員警陳政宏於本院訊問時證稱：與
    本案有關之監視畫面過程約僅一至三秒，在這一至三秒之時
    間內，其並未看到有超車的情形，其不敢很確定異議人及其
    同行之人騎乘機車之確實車速等語（見本院卷第三四頁反面
    ），依前開編號一至四所示前後僅短短約三、四秒之監視器
    畫面翻拍照片及編號五之單僅有異議人騎乘機車出現之照片
    ，實尚難遽行率予推測認定異議人有與他車共同在道路上競
    駛之違規行為。（四）再雖證人即舉發員警陳政宏於本院訊
    問時另提出網頁內容二張（見本院卷第三九頁），並於本院
    訊問時證稱：前開網頁係異議人之同行者在網頁上所張貼之
    內容，其上載有「我們一群人三十幾台機車，去飆車要去一
    三六」等語（見本院卷第三五頁反面），而主張作為異議人
    有競駛飆車行為之佐證。然異議人於本院訊問時堅稱：「那
    天我沒有競駛或是危險駕駛的行為，警員今日所提出的網頁
    是許００（真實姓名詳卷）所貼上的，我們並沒有飆車，我
    不知道許００為何這樣張貼，有的人喜歡誇大其詞」等語（
    見本院卷第三六頁），且觀諸上開網頁內容，就所載「飆車
    」部分並未詳細敘明參與行為人之姓名而無法得知是否與異
    議人有關，亦未記載確實之時間、地點等詳細情形，自亦難
    作為對異議人不利之積極確切事證。（五）綜上所陳，本件
    依原舉發機關提出之前揭證據，均尚不足以認定異議人有道
    路交通管理處罰條例第四十三條第三項所定之二輛以上之汽
    車共同在道路上競駛之違規行為，異議人上開所辯，堪以採
    信。原處分機關未予詳查，遽予對異議人裁罰，容有未洽，
    異議人之聲明異議為有理由，自應由本院將原處分撤銷，並
    為不罰之諭知。
據上論斷，應依道路交通管理處罰條例第八十七條第二項、道路
交通案件處理辦法第二十條前段，裁定如主文。
中    華    民    國    98    年    11    月    30    日
                      交通法庭  法  官  李雅俐
上正本證明與原本無異。
如不服本裁定，應於送達後五日內，向本院提出抗告狀。（應附
繕本）
                                書記官  莊金屏
中    華    民    國    98    年    11    月    30    日


司法院資訊處製作；財團法人民間司法改革基金會備份。
